臺灣新北地方法院民事判決
 
 
108年度重訴字第189號
原      告  陳錡玉色
            陳慧真  

            陳世庭  
            陳漢昇  

共      同
訴訟代理人  陳國華律師
複代理人    尤昱婷律師
被      告  良峰塑膠機械股份有限公司

兼上一人
法定代理人  許蒼林  
共      同
訴訟代理人  莊立群律師
            梁堯清律師
            蔡惠子律師
            王迪吾律師
上列當事人間請求返還不當得利事件，本院於民國110年4月27日
言詞辯論終結，判決如下：
    主      文
一、原告之訴及假執行之聲請均駁回。
二、訴訟費用由原告連帶負擔。
    事實及理由
一、原告主張：
　㈠原告陳錡玉色、陳慧真、陳世庭及陳漢昇(以下合稱原告)為
    被繼承人即訴外人陳啟洲(歿於民國105年7月7日)之配偶及
    子女，為全體繼承人。陳啟洲於100年2月18日向被告許蒼林
    購買坐落新北市○○區○○段000地號土地（權利範圍全部，下
    稱系爭土地），及向被告良峰塑膠機械股份有限公司（下稱
    良峰公司）購買其上同段479建號建物（權利範圍全部，門
    牌號碼為新北市○○區○○路0段000號，下稱前棟房屋，與基地
    合稱系爭210號房地）、其上同段474至478建號建物（權利
    範圍全部，門牌號碼為同路段212號及2至5樓，下稱後棟房
    屋，與基地合稱系爭212號房地），並簽訂土地買賣契約（
    下稱系爭契約），雙方約定：
　⒈100年8月30日前陳啟洲給付2億7000萬元，同時許蒼林、良峰
    公司(以下合稱被告)應將後棟房屋全部及系爭土地權利範圍
    1/2之所有權移轉登記予陳啟洲，並於100年9月20日將該部
    分房地點交予陳啟洲接管使用。
　⒉102年8月30日前陳啟洲再給付2億9000萬元，同時被告應將前
    棟房屋全部及系爭土地權利範圍1/2之所有權移轉登記予陳
    啟洲，102年9月20日將該部分房地點交予陳啟洲接管使用。
  ㈡關於後棟房屋部分：
　  被告遲至100年10月24日始將後棟房屋及系爭土地權利範圍1
    /2點交予陳啟洲，然點交後發現後棟房屋無自身供電系統，
    且被告於101年11月26日故意切斷後棟房屋之供電，造成陳
    啟洲下列損害，被告應負損害賠償責任：
　⒈被告應依民法第292條準用同法第273條，及同法第227條第2
    項規定，連帶賠償原告580萬166元：
　　系爭契約第11條第2項約定：「現況交屋水、電齊全」被告
    有義務交付水、電齊全之房屋，違反此義務即為不完全給付
    。然而被告所交付之後棟房屋，其供電系統完全由前棟房屋
    控制，被告並於101年11月26日故意從前棟房屋之控制系統
    ，切斷後棟房屋之供電，被告未將後棟房屋和前棟房屋之供
    電分離，致後棟房屋缺少本身專用之供電系統，後棟房屋自
    係可歸責於被告而存有不完全給付情事，陳啟洲因此產生下
    列580萬166元瑕疵結果損害，被告應依民法第227條第2項規
    定負損害賠償責任：
　⑴陳啟洲為向訴外人黃烏皮借電，於102年2月1日至105年2月29
    日期間，以每月4萬元之租金向黃烏皮租用新北市○○區○○路0
    段0000號3樓房屋，陳啟洲因此支付黃烏皮148萬元租金（計
    算式：4萬×37月＝148萬）。
　⑵陳啟洲為向訴外人李鄭中借電，於102年2月1日至105年2月29
    日期間，以每月1.5萬元之租金向李鄭中租用新北市○○區○○
    路0段00巷00弄000號房屋，陳啟洲因此支付李鄭中55萬5,00
    0元租金（計算式：1.5萬×37月＝55.5萬）。
　⑶陳啟洲為向訴外人源義豐工程有限公司（下稱源義豐公司）
    借電，於102年2月1日至105年2月29日期間，以每月2.5萬元
    之租金向源義豐公司租用新北市○○區○○路0段00巷00號2樓房
    屋，陳啟洲因此支付源義豐公司92萬5,000元租金（計算式
    ：2.5萬×37個月＝92.5萬）。
　⑷陳啟洲為後棟房屋配電工程，支出費用共108萬268元。陳啟
    洲將後棟房屋出租予東禾祥公司，由東禾祥公司轉租予第三
    人，且東禾祥公司設址於後棟房屋5樓。
　⑸陳啟洲為後棟房屋支出租賃發電機費用共7萬8,750元。
　⑹陳啟洲為後棟房屋支出電話配線工程費用共8,925元。
　⑺陳啟洲為回復後棟房屋之供電，請訴外人陳澤郎進行電力設
    備工程，支出50萬元。
　⑻陳啟洲支出後棟房屋1、2樓電源及3樓電信纜線遷移費共24萬
    9,938元。
　⑼陳啟洲為借電而向訴外人吳錦源及吳錦全承租新北市○○區○○
    路0段00號房屋，支出用電申請及配裝費用14萬4,900元。
　⑽陳啟洲受有預期租金77萬7,385元之損失：
　　陳啟洲原預期取得後棟房屋後，將1樓及2樓出租，然因被告
    惡意切斷後棟房屋供電，而後棟房屋2樓難以用借電方式供
    電，致陳啟洲於102年1月1日至105年2月29日（共38個月）
    無法出租後棟房屋2樓（面積1,242.3平方公尺）。而後棟房
    屋2樓之房屋現值為245萬4,900元，是依土地法第97條規定
    計算，若後棟房屋2樓正常供電，陳啟洲即得以每月2萬457.
    5元（計算式：2,454,900元×10％÷12月＝20,457.5元）出租予
    他人，是後棟房屋無法供電致陳啟洲損失77萬7,385元（計
    算式：20,457.5元×38月＝777,385元）預期可得之利益。
　⑾被告為系爭契約之共同出賣人，對陳啟洲負有履行系爭契約
    之義務，且被告之給付不可分，是依民法第292條之規定，
    被告就系爭土地買賣契約所生之債務，應準用關於連帶債務
    之規定，依民法第273條負連帶給付責任。而原告為陳啟洲
    之全體繼承人，陳啟洲對被告之債權係其遺產，為原告公同
    共有，原告自得依民法第292條準用第273條、第227條第2項
    規定，請求被告連帶給付580萬166元（計算式：148萬元＋55
    萬5,000元＋92萬5,000元＋108萬268元＋7萬8,750元＋8,925元＋
    50萬元＋24萬9,938元＋14萬4,900元＋77萬7,385元＝580萬166
    元）。
　⒉被告應依民法第184條第1項後段、第185條第1項前段規定，
    連帶賠償原告580萬166元：
　　被告故意切斷後棟房屋之供電，使陳啟洲取得後棟房屋仍無
    法正常使用收益，實係共同以背於善良風俗之方法，加損害
    於陳啟洲，為共同侵權行為，致陳啟洲受有上開580萬166元
    損害，被告自應依民法第184條第1項後段及第185條第1項前
    段規定，對陳啟洲負連帶損害賠償責任。又陳啟洲對被告之
    債權係其遺產，現為原告公同共有（已如前述），是原告自
    得依民法第184條第1項後段及第185條第1項前段規定，請求
    被告連帶給付580萬166元。
　⒊綜上，依不完全給付及侵權行為損害賠償之法律關係，擇一
    請求被告連帶給付陳啟洲之繼承人即原告共580萬166元之損
    害賠償。
　㈢關於前棟房屋部分：　
　　被告拒絕於102年9月20日將前棟房屋及系爭土地權利範圍1/
    2點交予陳啟洲，陳啟洲乃起訴請求被告二人交付，經本院1
    03年度重訴字第18號(下稱第18號判決)、臺灣高等法院103
    年度重上字第550號判決(下稱第550號判決，以下合稱系爭
    確定判決)陳啟洲勝訴確定，被告遲至104年12月18日始依系
    爭確定判決將前棟房屋及系爭土地權利範圍1/2所有權移轉
    登記予陳啟洲。詎被告於上述判決確定後仍拒不遷出系爭21
    0號房地，至105年3月1日始將系爭210號房地交予陳啟洲，
    被告於102年9月20日至105年2月29日間，違法占用系爭210
    號房地。
　⒈被告應依民法第231條第1項給付遲延規定，賠償原告1,642萬
    5,319元：
　　被告依系爭契約，應於102年9月20日將前棟房屋及系爭土地
    點所有權1/2交予陳啟洲，然遲至105年3月1日始將上開房地
    點交予陳啟洲，顯有遲延。且於系爭契約所約定之點交期日
    屆至時，系爭土地已由被告設定有高達1億5,000萬元之最高
    限額抵押權予訴外人郭倍宏，被告復於同年12月6日，又將
    系爭房地設定1億2,000萬元之最高限額抵押權予臺灣土地銀
    行，均違反系爭契約第3條及第8條約定。另陳啟洲曾於102
    年8月30日前出具委託書委由代理人依系爭契約第2條第3項
    約定，支付價金2億9,000萬元予被告，顯已依債之本旨提出
    給付，惟被告未在場受領該價金之給付而拒絕此協力，應負
    受領遲延之責，被告不僅於系爭契約標的物上設定不應存在
    之抵押權，復有買賣價金受領遲延等情事，自不得主張同時
    履行之抗辯。故被告應依民法第231條第1項給付遲延規定，
    賠償原告1,642萬5,319元，損害金額依後述相當於租金之不
    當得利為計算。
　2.被告應依民法第179條、第181條但書規定，返還102年9月20
    日至105年2月29日相當於租金之不當得利1,642萬5,319元予
    原告：
　⑴依系爭契約，前棟房屋所坐落之系爭土地權利範圍1/2應於10
    2年9月20日點交予陳啟洲，被告竟持續占有前棟房屋及系爭
    土地，至104年12月18日始依系爭確定判決將所有權移轉登
    記予陳啟洲，其後被告無法律上原因違法占用前棟房屋及系
    爭土地迄105年3月1日始交還予陳啟洲，被告受有使用前棟
    房屋及系爭土地之利益，致陳啟洲受有損害，被告應依民法
    第179條返還不當得利，又占有使用之利益依其性質不能返
    還，被告自應依民法第181條但書償還其價額，其價額之計
    算應相當於前棟房屋及系爭土地之租金。
　⑵前棟房屋之課稅現值為1,123萬400元，依土地法第97條規定
    計算每平方公尺之日租金為0.7011元（計算式：11,230,400
    元/4388.57平方公尺×年息10%/365日＝0.7011元），而前棟
    房屋為地上7層至地下4層之建物，可使用面積共為1萬5,896
    .19平方公尺(詳如起訴狀附圖1所示)。是被告自102年9月20
    日至105年2月29日（共893日）違法占用前棟房屋，應返還
    相當於租金之不當得利共計995萬2,323元（計算式：0.7011
    元×15,896.19平方公尺×893天=9,952,323元，元以下四捨五
    入）。 
　⑶前棟房屋所坐落土地為系爭土地權利範圍1/2，面積為2,027.
    385平方公尺（計算式：4,054.77平方公尺/2＝2,027.385平
    方公尺），申報地價為每平方公尺1萬3,050元。被告自102
    年9月20日至105年2月29日（共893日）違法占用前棟房屋所
    坐落之系爭土地，應返還相當於租金之不當得利共計647萬2
    ,996元（計算式：13,050元×2,027.385平方公尺×10%/365天
    ×893天=6,472,996元，元以下四捨五入）。
　⑷另有關系爭前棟房屋1樓被告占用部分（臨中華路）、地下1
    樓占用部分、地下2至4樓等，業經本院108年度訴字第209號
    判決認定原屬原告所有，可以證明此部分產權從無爭議，故
    可以納入計算上開相當於租金之不當得利。
　⑸承上，被告自102年9月20日至105年2月29日（共893日）違法
    占用前棟房屋及所坐落系爭土地，應返還相當於租金之不當
    得利共計1,642萬5,319元。原告自得依給付遲延與不當得利
    之法律關係，請求擇一判准被告應給付陳啟洲之繼承人即原
    告共計1,642萬5,319元。
　3.被告於102年3月至105年3月間，無法律上原因而受有免繳前
    棟房屋水費共18萬4,091元之利益，致陳啟洲受有額外水費
    支出之損害，被告應依民法第179條規定返還18萬4,091元不
    當得利予陳啟洲之繼承人即原告：
　⑴前棟、後棟房屋共用同一水表，兩棟房屋之水費係統一由後
    棟房屋之屋主繳納，後棟房屋於100年10月24日點交予陳啟
    洲，自斯時起由陳啟洲繳納水費。然而，自102年1月起，後
    棟房屋除出租予訴外人威唐企業有限公司、彩虹流行服飾有
    限公司及石尚企業股份有限公司使用外，並未供其他任何人
    使用，而該三家公司之租屋處皆設有獨立水表，其水表顯示
    之水費與臺灣自來水公司向陳啟洲收取之水費，兩者金額有
    巨大差距。陳啟洲始驚覺，被告利用前棟、後棟房屋共用水
    表之便，於未點交前棟房屋（前棟房屋於105年3月1日始點
    交）前持續使用前棟房屋之用水，前棟房屋水費因共用水表
    之故，皆由後棟房屋之屋主陳啟洲繳納。
　⑵後棟房屋之使用者僅有威唐企業有限公司、彩虹流行服飾有
    限公司及石尚企業股份有限公司三家公司，而該三家公司於
    102年1月至105年2月之水費共僅8,225元，陳啟洲卻被徵收
    高達19萬2,316元水費，其中差額18萬4,091元顯係被告使用
    前棟房屋自來水所產生。
　⑶陳啟洲從未同意為被告支出前棟房屋水費，其等無法律上原
    因，受有免繳前棟房屋水費共18萬4,091元之利益，致陳啟
    洲受有支出額外水費之損害，自應返還不當得利共18萬4,09
    1元予陳啟洲之繼承人即原告。
　㈣綜上，被告應連帶給付原告2,240萬9,576元（計算式：580萬
    166元＋1,642萬5,319元＋18萬4,091元＝2,240萬9,576元）本
    息。
  ㈤聲明：
  ⒈被告應連帶給付原告2,240萬9,576元，及自起訴狀繕本送達
    翌日起至清償日止，按年息5％計算之利息。
  ⒉原告願供擔保，請准宣告假執行。
二、被告則抗辯：
  ㈠兩造間契約、協議及判決：
  ⒈陳啟洲於100年2月18日與被告簽訂系爭契約，分別向許蒼林
    購買系爭土地，及向良峰公司購買前、後棟房屋，陳啟洲應
    於簽約同時給付定金5,000萬元，並於100年8月30日前再給
    付2億7,000萬元後，被告始將系爭土地權利範圍1/2及後棟
    房屋所有權移轉予陳啟洲；又陳啟洲應於100年8月30日給付
    6,000萬元，並於102年8月30日前再給付2億9,000萬元，被
    告始應將系爭土地其餘1/2部分及前棟房屋所有權移轉予陳
    啟洲，此觀系爭契約第1條、第2條約定即明。
  ⒉詎陳啟洲並未依約於100年8月30日前付清首筆尾款，經被告
    催告後，始於100年9月22日付清，當時被告未追究陳啟洲之
    違約責任，且為處理前、後棟房屋不同交屋時間之電費負擔
    等問題，良峰公司尚請他人施作用電分錶。100年10月24日
    ，被告分別將系爭土地權利範圍1/2及後棟房屋點交予陳啟
    洲，雙方並簽立點交證明(下稱系爭點交證明)。
  ⒊後棟房屋點交予陳啟洲時，均有完全之水電供應，當時雙方
    亦同意現況點交，此觀系爭點交證明毫無言及無水電供應問
    題即明。事實上，良峰公司將後棟房屋交付陳啟洲後，陳啟
    洲竟拒付電費，良峰公司遂於101年5月24日函請陳啟洲支付
    電費，陳啟洲均拒付，良峰公司持續支付後棟房屋電費至10
    1年11月，後因陳啟洲委託之訴外人張金滿持盜刻之被告印
    章向臺灣電力股份有限公司（下稱臺電公司）申辦用電分戶
    遭被告察覺，經本院104年度簡字第498號刑事簡易判決判決
    有罪，且陳啟洲不願支付被告代墊之電費，始遭停電。
  ⒋嗣陳啟洲與被告就系爭契約其餘部分發生爭議，經系爭確定
    判決諭知被告於陳啟洲給付2億9,500萬元扣除代被告清償臺
    灣土地銀行借款餘額之同時，將相關抵押權塗銷，被告才需
    要將系爭土地權利範圍1/2及前棟建物交付予陳啟洲。
  ⒌系爭確定判決於104年9月間確定後，被告即委請律師發函通
    知陳啟洲，請陳啟洲依系爭確定判決主文意旨付款並辦理系
    爭房地過戶手續，陳啟洲則委請律師回函表示因本案涉及同
    時履行，為確保雙方權益，建議共同委託建築經理公司辦理
    履約保證。嗣經過多次協商，被告與陳啟洲於104年11月2日
    簽立協議書（下稱系爭協議書），同意被告於105年2月29日
    前確認所有權移轉登記完成及被告原設定之抵押權登記塗銷
    後，將糸爭土地應有部分2分之1及前棟房屋點交予陳啟洲占
    有，陳啟洲同意點交完成當日將價金信託帳戶內之餘額撥給
    被告，倘被告逾時未完成點交，應按日賠償陳啟洲5萬元至
    點交完成時止（系爭協議書第6條）。另陳啟洲亦同意給付
    被告代其墊付之後棟房屋電費20萬元（系爭協議書第7條）
    。惟因105年2月29日為放假日，銀行無法進行撥款，故陳啟
    洲與被告同意延後一天於105年3月1日進行點交，點交當日
    除確認被告已將系爭210、212號房地點交予陳啟洲外，雙方
    並簽立確認書（下稱系爭確認書）同意日後不得再就已點交
    部分為任何爭執或向他方主張任何權利。
  ㈡原告稱被告交付之後棟房屋無法供電，不符合債之本旨，且
    被告故意以切斷後棟房屋供電之侵權行為加損害於陳啟洲，
    應連帶賠償原告580萬166元，被告否認之：
  ⒈後棟房屋點交予陳啟洲時，均有完全之水電供應，此觀系爭
    點交證明均未提及有水電供應問題即明。況如後棟房屋無電
    力供應，陳啟洲豈會於系爭協議書第7條同意給付被告代墊
    之電費20萬元？可證原告所言不實。至於後棟房屋101年11
    月間電力遭切斷，係因陳啟洲不願支付電費，且其委託之人
    盜刻被告印章向臺電公司申辦用電分戶所致，非可歸責於被
    告。
  ⒉況陳啟洲與被告於100年2月間簽立系爭契約後，因雙方間發
    生爭執，另又於104年11月間簽立系爭協議書，並於105年3
    月1日簽立系爭確認書，載明「雙方日後不得再就已點交部
    分為任何爭執或向他方主張任何權利」，系爭協議書與確認
    書顯係雙方互相讓步以終結爭執或防止爭執發生之契約，屬
    於和解契約，依民法第736條、第737條及最高法院19年上字
    第1964號判例，除有拘束雙方當事人，使當事人拋棄之權利
    消滅之效力外，當事人亦不得再就和解前之法律關係更行主
    張。被告與陳啟洲已就後棟房屋之點交與相關電力問題達成
    協議並簽有系爭協議書，嗣陳啟洲委請律師於104年12月28
    日亦向被告律師表明已就電力問題達成協議，陳啟洲欲先行
    進入前棟房屋測量、照相等，顯示被告與陳啟洲就電力爭議
    已達成以陳啟洲給付電費20萬元方式解決，再參以陳啟洲與
    被告均同意就點交部分放棄一切權利，益臻明確。原告為陳
    啟洲之繼承人，陳啟洲既已與被告達成和解，原告即應受和
    解之拘束，不得再就已點交之後棟房屋之任何問題，向被告
    為任何主張或請求。
  ⒊原告稱其因斷電受有580萬166元之損失云云，被告否認之：
  ⑴原告稱陳啟洲向黃烏皮借電，支付黃烏皮55萬5,000元之租金
    云云，然觀原證6號係陳啟洲向黃烏皮承租新北市○○區○○路0
    段00○0號3樓房屋之租賃契約書，不僅與供電全然無關，且
    陳啟洲亦獲得使用該等房屋之權利，自難認陳啟洲支付之租
    金與被告有關而應由被告賠償該等租金。
  ⑵原告稱陳啟洲為向李鄭中借電，向李鄭中承租新北市○○區○○
    路0段00巷0弄0○0號房屋，支付李鄭中租金55萬5,000元云云
    。然原告既稱陳啟洲係向黃烏皮承租房屋，豈有可能將租金
    付予李鄭中？又陳啟洲已向黃烏皮承租前述⑴房屋，豈有再
    承租其他房屋用以供電之必要？此均顯示原告此部分係編造
    、虛列費用。
  ⑶原告稱陳啟洲為向源義豐公司借電，向源義豐公司租用新北
    市○○區○○路0段00巷00號2樓房屋，支付租金92萬5,000元云
    云，原告迄未提出單據，亦難認陳啟洲有支付該等費用。縱
    原告提出租約亦與前⑴、⑵所述相同，原告租屋使用與供電無
    關，該等租金不應由被告負責賠償。
  ⑷原告稱陳啟洲為後棟房屋配電工程支付108萬268元，然原告
    提出之單據與陳啟洲無關，無從證明陳啟洲有支付該等費用
    ，自不能要求被告賠償。
  ⑸原告稱陳啟洲為後棟房屋支出租賃發電機費用7萬8,750元，
    有原證10號之發票可證云云。然陳啟洲既已主張向他人借電
    ，則其為何還有租用發電機之必要，且原證10號發票與陳啟
    洲無關，無從證明陳啟洲有支付該等租用發電機之費用，自
    不能要求被告賠償。
  ⑹原告稱陳啟洲為後棟房屋支付電話配線工程費8,925元，有原
    證11號之發票可證云云。然電話配線係電信費用，與水電供
    應無關，且該發票亦與陳啟洲無關，無從證明陳啟洲有支付
    該等費用，自不能要求被告賠償。
  ⑺原告稱陳啟洲為回復後棟房屋之供電，請陳澤郎進行電力設
    備工程支出50萬元云云。然原告迄未就該50萬元之所謂電力
    設備工程為具體之說明，難以分別究竟為恢復水電供應抑或
    陳啟洲增加新設備，亦難逕要求被告賠償。
  ⑻原告稱陳啟洲支出後棟房屋1、2樓電源及3樓電信纜線遷移費
    共24萬9,938元云云。然原告迄未說明此部分費用與水電供
    應有何關係，且原告亦未提出證據舉證陳啟洲確有支付該等
    費用，不能要求被告賠償。
  ⑼原告稱陳啟洲為借電而向吳錦源、吳錦全承租新北市○○路0段
    00號房屋，支出用電申請及配裝費用14萬4,900元云云。然
    原告迄未就承租該房屋與用電申請及裝配與後棟房屋之水電
    供應之關連性為任何說明，亦未提出證據證明陳啟洲確有支
    出該等費用，自不能要求被告賠償。
  ⑽原告稱陳啟洲受有預期租金77萬7,385元之損失云云，然原告
    並未就陳啟洲為何確實可取得該等預期租金為任何舉證，另
    據原告於起訴狀第5頁倒數第5行提到陳啟洲將後棟房屋出租
    予東洋祥開發股份有限公司，起訴狀第8頁第6行所載，後棟
    房屋有出租予威堂企業有限公司、彩虹流行服飾有限公司及
    石尚企業股份有限公司，並無後棟房屋無法出租之情事。
  ㈢原告主張被告應於102年9月20日將前棟房屋、系爭土地權利
    範圍1/2點交予陳啟洲，被告卻遲延交付並占用前棟房屋及
    所坐落土地至105年2月29日止，被告應返還相當於租金之不
    當得利1,642萬5,319元予原告云云，被告否認之：
　⒈被告對於原告主張相當於租金之不當得利金額有爭執。
　⒉系爭契約第8條固約定，被告應於102年9月20日將前棟房屋及
    其坐落之土地點交予陳啟洲接管使用，惟其前提係陳啟洲須
    依系爭契約第2條第3項約定，於102年8月30日前再給付被告
    2億9,000萬元，否則依系爭契約第2條第3項及第7條約定，
    被告不僅無移轉所有權予陳啟洲之義務，尚有沒收陳啟洲給
    付之定金之權利，因此，被告並無於陳啟洲完成付款義務前
    ，先點交前棟房屋及所坐落土地之義務可言。再參以第18號
    判決係作成同時履行之主文，故原告稱被告應於102年9月20
    日前將前棟房屋及其坐落之土地點交予陳啟洲云云，與系爭
    契約意旨不符，已非可採。
　⒊況被告後來與陳啟洲又簽有系爭協議書及確認書，雙方同意
    將點交及付款期限延至105年3月1日，並彼此拋棄權利，陳
    啟洲既已就點交部分拋棄一切權利，原告自無再為與陳啟洲
    相異主張之權利。
　㈣原告稱被告於102年3月至105年3月間，無法律上原因而受有
    免繳前棟房屋水費18萬4,091元之利益，致陳啟洲受有支出
    額外水費之損害，故被告應依民法第179條規定，返還該18
    萬4,091元予原告云云，被告否認之：
  ⒈原告主張陳啟洲為被告支付18萬4091元之水費部分，固提出
    原證14號臺灣自來水股份有限公司繳費通知收據為憑，然觀
    諸該等收據記載，應繳費之人為陳啟洲，用水地址為新北市
    ○○區○○路0段000號（即後棟房屋），與被告無涉，且當時係
    原告委託陳彥宏至自來水公司辦理水費過戶手續，與被告無
    關，原告對被告使用自來水致生該等水費乙節未盡舉證之責
    。
  ⒉況被告與陳啟洲於104年11月間簽立系爭協議書，並於105年3
    月1日簽立確認書達成和解，雙方同意就已點交部分互相拋
    棄一切權利。本件原告所請求之水費之不當得利係發生於10
    2年3月至105年2月間，為系爭確認書互相拋棄權利之範圍內
    ，陳啟洲既已拋棄對被告所有請求權，其繼承人自不得再對
    被告為任何主張或請求等語。
  ㈤聲明：
  ⒈原告之訴及假執行之聲請均駁回。
  ⒉如受不利之判決，被告願供擔保，請准免予假執行。
三、下列事項為兩造所不爭執，應可信為真實：
  ㈠陳啟洲於105年7月7日去世，原告陳錡玉色、陳世庭、陳漢昇
    、陳慧真為陳啟洲之配偶及子女，為全體繼承人(見本院卷
    一第37、201-207頁財政部北區國稅局遺產稅核定通知書、
    原告4人戶籍謄本等影本、本院卷一第269頁、卷三第207頁)
    。
  ㈡陳啟洲於100年2月18日向許蒼林購買系爭土地，及向良峰公
    司購買前棟房屋(系爭210號房屋）與後棟房屋（系爭212號
    及2至5樓)，並簽訂系爭契約，雙方約定：
　⒈100年8月30日前陳啟洲給付2億7000萬元，同時許蒼林、良峰
    公司應將後棟房屋全部及系爭土地權利範圍1/2之所有權移
    轉登記予陳啟洲，並於100年9月20日將該部分房地點交予陳
    啟洲接管使用。
　⒉102年8月30日前陳啟洲再給付2億9000萬元，同時許蒼林、良
    峰公司應將前棟房屋全部及系爭土地權利範圍1/2之所有權
    移轉登記予陳啟洲，102年9月20日將該部分房地點交予陳啟
    洲接管使用(見本院卷一第39-41頁系爭契約、本院卷一第27
    0頁、卷三第208頁)。
　㈢被告於100年10月24日將後棟房屋及系爭土地應有部分1/2點
    交予陳啟洲，雙方並簽立系爭點交證明，約定以現況點交，
    被告如尚有未搬遷之物品，悉任由陳啟洲處置（本院卷一第
    167頁系爭點交證明）。
　㈣良峰公司於101年5月24日寄發土城郵局189號存證信函(下稱1
    89號存證信函)通知陳啟洲：該公司於同年月18日通知陳啟
    洲收取後棟建物電費，至斯時尚未收到任何款項，請於該信
    函送達後7日內支付電費(見本院卷一第171頁189號存證信函
    影本)。
  ㈤本院103年度重訴字第18號判決許蒼林、良峰公司應於陳啟洲
    給付2億9000萬元扣除代其等清償臺灣土地銀行股份有限公
    司借款後餘額之同時，將系爭土地所有權應有部分1/2及前
    棟房屋所有權應有部分全部所設定之最高限額抵押權登記塗
    銷，將該土地及建物所有權移轉登記並交付予陳啟洲；嗣經
    臺灣高等法院103年度重上字第550號判決駁回許蒼林、良峰
    公司之上訴，於104年9月24日判決確定(見本院卷一第43-63
    頁系爭確定判決網路列印資料、臺灣高等法院民事判決確定
    證明書影本)。
  ㈥陳啟洲與被告為履行系爭確定判決，於104年11月2日簽立系
    爭協議書，該協議書第6點約定：雙方同意於105年2月29日
    前確認所有權移轉登記完成及原設定之抵押權登記塗銷後，
    將系爭土地應有部分2分之1及前棟建物點交予陳啟洲，並簽
    立點交結案文件，陳啟洲同意將價金信託專戶內被告應得之
    餘款全數撥付被告；第7條約定：陳啟洲應於簽定系爭協議
    書同時，給付被告代墊之電費20萬元（見本院卷一第187、1
    88頁系爭協議書影本）。
  ㈦系爭土地所有權應有部分1/2及前棟房屋所有權全部，於104
    年12月18日，以判決移轉為登記原因，移轉登記為陳啟洲所
    有(見本院卷一第65-68頁土地及建物登記謄本、卷三第308
    、314頁新北市地籍異動索引影本)。
  ㈧陳啟洲於104年12月28日委請律師致函被告表示：雙方前因電
    費爭執，許蒼林將後棟房屋的供電切斷，致後棟無電可用。
    茲雙方已成立協議，陳啟洲已給付電費，陳啟洲欲申請配電
    分戶，需進入前棟房屋進行測量、繪圖及照相（本院卷一第
    193頁律師函影本）。
  ㈨陳啟洲與被告於105年3月1日簽立系爭確認書，雙方確認：被
    告於105年3月1日將系爭土地所有權應有部分1/2及前棟房屋
    依現狀點交予陳啟洲，雙方日後不得再就已點交部分為任何
    爭執或向他方主張任何權利（本院卷一第189頁系爭確認書
    影本）。
 四、本件爭點：
  ㈠原告主張被告切斷後棟房屋之供電，依民法第292條準用同法
    第273條，及同法第227條第2項規定；併依民法第184條第1
    項後段、第185條第1項前段規定，為選擇合併，及依繼承之
    法律關係，請求被告連帶賠償損害580萬166元，有無理由？
  ㈡原告主張被告遲延交付系爭210號房地，依民法第231條第1項
    規定，請求賠償原告以相當於租金之不當得利計算之損害1,
    642萬5,319元；併依民法第179條、第181條但書規定，為選
    擇合併，及依繼承之法律關係，請求被告返還102年9月20日
    至105年2月29日相當於租金之不當得利1,642萬5,319元，有
    無理由？
  ㈢原告主張依民法第179條規定及繼承之法律關係，請求被告返
    還102年3月至105年3月間，免繳前棟房屋水費18萬4,091元
    之不當得利，有無理由？
五、本院之判斷：
　㈠原告主張被告切斷後棟房屋之供電，依民法第292條準用同法
    第273條，及同法第227條第2項規定；併依民法第184條第1
    項後段、第185條第1項前段規定，為選擇合併，及依繼承之
    法律關係，請求被告連帶賠償損害580萬166元，均無理由：
　⒈按「因可歸責於債務人之事由，致為不完全給付者，債權人
    得依關於給付遲延或給付不能之規定行使其權利。因不完全
    給付而生前項以外之損害者，債權人並得請求賠償。」、「
    數人負同一債務，而其給付不可分者，準用關於連帶債務之
    規定。」、「連帶債務之債權人，得對於債務人中之一人或
    數人或其全體，同時或先後請求全部或一部之給付。連帶債
    務未全部履行前，全體債務人仍負連帶責任。」民法第227
    條、第292條、第273條分別定有明文。次按民事訴訟法第27
    7條前段規定，當事人主張有利於己之事實者，就其事實有
    舉證之責任。又民事訴訟如係由原告主張權利者，應先由原
    告負舉證之責，若原告先不能舉證，以證實自己主張之事實
    為真實，則被告就其抗辯事實即令不能舉證，或其所舉證據
    尚有疵累，亦應駁回原告之請求。
　⒉原告主張依系爭契約第11條第2項約定，被告有義務交付水、
    電齊全之房屋，被告於101年11月26日故意從前棟房屋之控
    制系統，切斷後棟房屋之供電，陳啟洲因此產生向黃烏皮借
    電之租屋租金148萬元、向訴外人李鄭中借電之租屋租金55
    萬5,000元、為向源義豐公司借電之租金92萬5,000元、
　  東禾祥公司就後棟房屋配電工程費用108萬268元、租賃發電
    機費用7萬8,750元、電話配線工程費用8,925元、請陳澤郎
    進行電力設備工程支出50萬元、後棟房屋1、2樓電源及3樓
    電信纜線遷移費24萬9,938元、向吳錦源及吳錦全承租房屋
    支出用電申請及配裝費用14萬4,900元、預期租金77萬7,385
    元之損失等共580萬166元之瑕疵結果損害，被告應依民法第
    227條第2項規定負損害賠償責任等語，並提出陳啟洲及黃烏
    皮間租賃契約、租金支票簽收單、陳啟洲支付李鄭中之租金
    支票、東禾祥公司統一發票收執聯、發電機統一發票收執聯
    、電話配線工程費用統一發票收執聯、支付陳澤郎之支票及
    收據及華南商業銀行土城分行函覆上述支票已兌現之函文等
    件（本院卷一第69-105頁、卷二第73頁）為證，此為被告以
    前詞所否認，是原告自應就其主張之上開事實負舉證責任。
　⒊原告依民法第292條準用同法第273條，及同法第227條第2項
    規定，及繼承之法律關係，請求被告連帶賠償損害580萬166
    元，為無理由：
　　按民法第354條第1項前段、第2項規定：「物之出賣人對於
    買受人，應擔保其物依第373條之規定危險移轉於買受人時
    ，無滅失或減少其價值之瑕疵，亦無滅失或減少其通常效用
    或契約預定效用之瑕疵。」、「出賣人並應擔保其物於危險
    移轉時，具有其所保證之品質。」查被告於100年10月24日
    將後棟房屋及系爭土地所有權應有部分1/2點交予陳啟洲，
    雙方並簽立系爭點交證明，約定以現況點交，被告如尚有未
    搬遷之物品，悉任由陳啟洲處置，為兩造所不爭執，並有系
    爭點交證明影本1紙在卷可（見本院卷一第167頁）。陳啟洲
    與被告既於100年10月24日點交後棟房屋當日簽立系爭點交
    證明以現況點交，系爭點交證明並無特別註明後棟房屋有缺
    電之問題，足徵點交當時後棟房屋應係水電齊全之狀態，應
    無違反系爭契約第11條第2項之瑕疵。而原告主張被告於101
    年11月26日故意從前棟房屋之控制系統，切斷後棟房屋之供
    電，致陳啟洲受上述損害等情，係於後棟房屋於100年10月2
    4日危險移轉於陳啟洲之後所發生之事由，可徵後棟房屋於1
    00年10月24日危險移轉於陳啟洲時，並無缺電之瑕疵，被告
    自無違反系爭契約第11條第2項約定之情形。則原告依民法
    第292條準用同法第273條，及同法第227條第2項規定，及繼
    承法律關係，請求被告連帶賠償580萬166元，即屬無據。
　⒋原告依民法第184條第1項後段、第185條第1項前段規定，及
    繼承法律關係，請求被告連帶賠償損害580萬166元，為無理
    由：
　⑴原告主張被告於101年11月26日故意從前棟房屋之控制系統，
    切斷後棟房屋之供電等語；被告則否認其事，並抗辯良峰公
    司將後棟房屋交付陳啟洲後，陳啟洲竟拒付電費，良峰公司
    遂於101年5月24日函請陳啟洲支付電費，陳啟洲均拒付，良
    峰公司持續支付後棟房屋電費至101年11月，後因陳啟洲委
    託之訴外人張金滿持盜刻之被告印章向臺電公司申辦用電分
    戶遭被告察覺，且陳啟洲不願支付被告代墊之電費，始遭停
    電等語，並提出土城郵局第189號存證信函及本院104年度簡
    字第498號刑事簡易判決等影本為證（見本院卷一第171-175
    頁），是原告自應就被告故意切斷後棟房屋供電之事實，負
    舉證責任。
　⑵查原告主張被告於101年11月26日故意切斷後棟房屋之供電乙
    節，為被告所否認，而原告就此始終未舉證以實其說，尚乏
    依據。又參以本院104年度簡字第498號刑事簡易判決認定陳
    啟洲委託訴外人陳澤郎代為向臺電公司申請後棟房屋用電分
    戶手續，陳澤郎再委託其配偶張金滿代辦，張金滿嗣於101
    年3月27日申辦前某時偽刻被告2人印章，冒用良峰公司名義
    向臺電公司申請電力分戶，而判決張金滿有罪(見本院卷一
    第171-175頁)；另被告於101年5月24日寄送陳啟洲之土城郵
    局第189號存證信函亦載明良峰公司曾於101年5月18日向陳
    啟洲收取後棟房屋之電費，惟該公司尚未收到任何款項，請
    陳啟洲於函到7日內支付電費(見本院卷一第171頁)；再觀諸
    陳啟洲與被告於104年11月2日簽立之系爭協議書第7條亦有
    陳啟洲應給付被告代墊之電費20萬元之約定(見本院卷一第1
    88頁)；而陳啟洲委託律師於104年12月28日致函被告表示：
    雙方已成立協議，陳啟洲已支付電費，陳啟洲欲申請配電分
    戶，需進入前棟房屋進行測量、繪圖及照相等情（見本院卷
    一第193頁律師函影本），可知陳啟洲迄104年12月始支付欠
    繳之電費，足徵被告抗辯因陳啟洲委託之人盜刻被告印章向
    臺電公司申辦用電分戶遭被告察覺，且陳啟洲不願支付被告
    代墊之電費，始遭停電等語，尚非虛言。而原告既未舉證證
    明被告有故意以背於善良風俗之方法，施加損害之行為，則
    原告主張被告應賠償其上述損害共580萬166元，即屬無據，
    自不應准許。　
　㈡原告主張被告遲延交付系爭210號房地，依民法第231條第1項
    規定，請求賠償原告以相當於租金之不當得利計算之損害1,
    642萬5,319元；併依民法第179條、第181條但書規定，為選
    擇合併，及依繼承之法律關係，請求被告返還102年9月20日
    至105年2月29日相當於租金之不當得利1,642萬5,319元，均
    無理由：
　⒈按「稱和解者，謂當事人約定，互相讓步，以終止爭執或防
    止爭執發生之契約。」、「和解有使當事人所拋棄之權利消
    滅及使當事人取得和解契約所訂明權利之效力。」民法第73
    6條、第737條分別定有明文。又和解契約合法成立，兩造當
    事人即均應受該契約之拘束，縱使一造因而受不利益之結果
    ，亦不得事後翻異，更就和解前之法律關係再行主張(最高
    法院19年上字第1964號民事判例意旨參照)。
　⒉原告主張被告拒絕依系爭契約於102年9月20日將系爭210號房
    地點交予陳啟洲，遲至104年12月18日始依系爭確定判決將
    系爭210號房地所有權移轉登記予陳啟洲，另至105年3月1日
    始將該房地點交予陳啟洲，被告於102年9月20日至105年2月
    29日間，無權占用系爭210號房地，請求被告應依民法第231
    條第1項給付遲延規定，賠償原告等1,642萬5,319元；併依
    民法第179條、第181條但書規定，為選擇合併，及依繼承之
    法律關係，請求被告返還102年9月20日至105年2月29日相當
    於租金之不當得利1,642萬5,319元予原告等語。此為被告所
    否認，並抗辯被告對於原告主張相當於租金之不當得利金額
    有爭執。又系爭契約第8條固約定被告應於102年9月20日將
    系爭210號房地點交予陳啟洲接管使用，惟前提係陳啟洲須
    依系爭契約第2條第3項約定，於102年8月30日前再給付被告
    2億9,000萬元，否則依系爭契約第2條第3項及第7條約定，
    被告不僅無移轉所有權予陳啟洲之義務，尚有沒收陳啟洲給
    付之定金之權利，因此被告並無於陳啟洲完成付款義務前，
    先點交前棟房屋及所坐落土地之義務，系爭確定判決亦係諭
    知同時履行之主文，故原告稱被告應於102年9月20日前將前
    棟房屋及其坐落之土地點交予陳啟洲云云，與系爭契約意旨
    不符。嗣被告與陳啟洲簽立系爭協議書及確認書同意將點交
    及付款期限延至105年3月1日，陳啟洲並就點交部分拋棄一
    切權利，原告自不得再為與陳啟洲相異之主張等語。
　⒊查陳啟洲與被告為履行系爭確定判決進行系爭210號房地之價
    金給付、點交及所有權移轉登記等事宜，雙方於104年11月2
    日簽立系爭協議書，該協議書第6點約定：雙方同意於105年
    2月29日前確認所有權移轉登記完成及原設定之抵押權登記
    塗銷後，將系爭土地應有部分2分之1及前棟建物點交予陳啟
    洲，並簽立點交結案文件，陳啟洲同意將價金信託專戶內被
    告應得之餘款全數撥付被告等情，為兩造所不爭執，並有系
    爭協議書影本1份在卷可憑（見本院卷一第187、188頁系爭
    協議書）。嗣因105年2月29日為補假日，陳啟洲與被告改於
    105年3月1日點交系爭210號房地，並簽立系爭確認書，確認
    ：被告於105年3月1日將系爭210號房地依現狀點交予陳啟洲
    ，雙方日後不得再就已點交部分為任何爭執或向他方主張任
    何權利等情，亦為兩造所不爭執，並有系爭確認書影本1紙
    存卷足佐（本院卷一第189頁）。由此足徵，陳啟洲與被告
    已於系爭確認書約定雙方日後不得再就已點交部分為任何爭
    執，並互相拋棄權利，故雖名為確認書，其實質應為和解，
    依照前述法條規定及最高法院裁判意旨，陳啟洲所拋棄之權
    利業已消滅，自不得事後翻異，更就和解前之法律關係再行
    主張，原告既為陳啟洲之繼承人，亦不得再依原法律關係請
    求。則原告主張被告遲延交付系爭210號房地，依民法第231
    條第1項規定，請求賠償原告以相當於租金之不當得利計算
    之損害1,642萬5,319元；併依民法第179條、第181條但書規
    定，為選擇合併，及依繼承之法律關係，請求被告返還102
    年9月20日至105年2月29日相當於租金之不當得利1,642萬5,
    319元，均為陳啟洲已拋棄之和解前權利，原告再行主張，
    即無理由，自不應准許。
  ㈢原告主張依民法第179條規定，請求被告返還102年3月至105
    年3月間，免繳前棟房屋水費18萬4,091元之不當得利，為無
    理由：
　　查陳啟洲與被告於105年3月1日點交系爭210號房地，並簽立
    系爭確認書，確認：被告於105年3月1日將系爭210號房地依
    現狀點交予陳啟洲，雙方日後不得再就已點交部分為任何爭
    執或向他方主張任何權利。是陳啟洲與被告已於系爭確認書
    約定雙方日後不得再就已點交部分為任何爭執，並互相拋棄
    權利，故雖名為確認書，其實質應為和解，陳啟洲所拋棄之
    權利業已消滅，自不得事後翻異，更就和解前之法律關係再
    行主張，原告既為陳啟洲之繼承人，亦不得再依原法律關係
    請求，俱如前述。則原告主張依民法第179條規定及繼承之
    法律關係，請求被告返還102年3月至105年3月間，免繳前棟
    房屋水費18萬4,091元之不當得利，為陳啟洲已拋棄之和解
    前權利，原告再行主張，亦無理由，自不應准許。
六、綜上所述，原告主張：㈠被告切斷後棟房屋之供電，依民法
    第292條準用同法第273條，及同法第227條第2項規定；併依
    民法第184條第1項後段、第185條第1項前段規定，為選擇合
    併，及依繼承之法律關係，請求被告連帶賠償損害580萬166
    元；㈡被告遲延交付系爭210號房地，依民法第231條第1項規
    定，請求賠償原告以相當於租金之不當得利計算之損害1,64
    2萬5,319元；併依民法第179條、第181條但書規定，為選擇
    合併，及依繼承之法律關係，請求被告返還102年9月20日至
    105年2月29日相當於租金之不當得利1,642萬5,319元；㈢依
    民法第179條規定及繼承之法律關係，請求被告返還102年3
    月至105年3月間，免繳前棟房屋水費18萬4,091元之不當得
    利，均無理由，應予駁回。又原告之訴既經駁回，其假執行
    之聲請即失所附麗，應併駁回之。爰判決如主文。
七、本件事證已臻明確，兩造其餘攻擊防禦方法及未經援用之證
    據，經審酌後，核與判決結果不生影響，爰不逐一論述。
八、訴訟費用負擔之依據：民事訴訟法第78條、第85條第2項。
中　　華　　民　　國　 111　　年　　6 　　月　　17　　日
　              民事第四庭  法　官　張筱琪
正本係照原本作成。
如對本判決上訴，須於判決送達後20日內向本院提出上訴狀。如
委任律師提起上訴者，應一併繳納上訴審裁判費。
中　　華　　民　　國　 111　　年　　6 　　月　　17　　日
　                          書記官　楊振宗